【裁判字號】    98,交聲,89
【裁判日期】    980331
【裁判案由】    聲明異議
【裁判全文】
臺灣嘉義地方法院交通事件裁定          98年度交聲字第89號
原處分機關  交通部公路總局嘉義區監理所嘉義市監理站
異  議  人
即受處分人  甲○○
上列受處分人因違反道路交通管理處罰條例案件，對於交通部公
路總局嘉義區監理所嘉義市監理站於中華民國九十八年二月十八
日所為之處分（原處分案號：嘉監義裁字第裁76-G8H205131號）
，聲明異議，本院裁定如下：
    主  文
原處分撤銷。
甲○○不罰。
    理  由
一、原處分意旨略以：受處分人即異議人甲○○於民國九十七年
    十一月十日十時二十五分許，駕駛車牌號碼UQ -4371號自用
    小客貨車，在臺中市○○路與中工三路口，因「駕車行經有
    燈光號誌管制之交岔路口闖紅燈」，經臺中市○○○○道路
    交通管理處罰條例第五十三條第一項之規定製單逕行舉發異
    議人違反上開規定，嗣經原處分機關於九十八年二月十八日
    以嘉監義裁字第裁76-G8H205131號裁處罰鍰新臺幣三千六百
    元等情。
二、聲明異議意旨則以：九十七年十一月十日當日為異議人之配
    偶乙○○駕駛上開車輛搭載異議人，當日早上異議人至臺中
    榮民總醫院接受眼睛手術，被舉發當時並非由異議人駕駛車
    輛，為此聲明異議等語。
三、按法院受理交通事件，準用刑事訴訟法之規定，道路交通管
    理處罰條例第八十九條前段定有明文。又道路交通案件處理
    辦法第二十條亦規定，交通法庭認為聲明異議有理由者，應
    以裁定將原處分經聲明異議部分撤銷，並自為裁定。次按認
    定不利於被告之事實，須依積極證據，苟積極證據不足為不
    利於被告事實之認定時，即應為有利於被告之認定，更不必
    有何有利之證據；且事實之認定，應憑證據，如未能發現相
    當證據，或證據不足以證明，自不能以推測或擬制之方法，
    以為裁判基礎；而認定犯罪事實所憑證據，雖不以直接證據
    為限，間接證據亦包括在內；然而無論直接或間接證據，其
    為訴訟上之證明，須於通常一般之人均不致有所懷疑，而得
    確信其為真實之程度者，始得據為有罪之認定，若其關於被
    告是否犯罪之證明未能達此程度，而有合理性懷疑之存在，
    致使無從形成有罪之確信，根據「罪證有疑，利於被告」之
    證據法則，即不得遽為不利被告之認定，分別有最高法院三
    十年上字第八一六號、四十年臺上字第八六號、七十六年臺
    上字第四九八六號等判例可資參照。而監理機關對於受處分
    人裁處罰鍰乃因受處分人違規行為而對其所為之不利益處分
    ，故依上開規定，法院受理交通事件，亦應有前揭原則之適
    用。
四、經查：
  （一）車牌號碼UQ -4371號自用小客貨車之駕駛人於九十七年
        十一月十日，在臺中市○○路與中工三路口，因「駕車
        行經有燈光號誌管制之交岔路口闖紅燈」，經臺中市○
        ○○○道路交通管理處罰條例第五十三條第一項之規定
        製單逕行舉發等情，有舉發違反道路交通管理事件通知
        單乙紙及違規採證照片影本二幀附卷可稽。是此部分事
        實，固堪認定。
  （二）異議人辯稱：九十七年十一月十日當日為異議人之配偶
        乙○○駕駛上開車輛搭載異議人，當日早上異議人至臺
        中榮民總醫院接受眼睛手術，被舉發當時並非由異議人
        駕駛車輛等語。對照證人即異議人之配偶乙○○於本院
        調查時具結證稱：九十七年十一月十日上午是由伊駕駛
        車牌號碼UQ -4371號自用小客貨車搭載其妻前往臺中榮
        民總醫院進行眼睛手術，手術完成後亦係由伊駕車搭載
        其妻返家，違規採證照片內上開自用小客貨車當時之駕
        駛人為伊等語；參以異議人於九十七年十一月十日上午
        接受右眼玻璃體內注射手術等情，有行政院國軍退除役
        官兵輔導委員會九十八年三月九日診斷證明書乙份在卷
        可憑，均足徵異議人上開辯詞，並非子虛，且堪認九十
        七年十一月十日十時二十五分許，在臺中市○○路與中
        工三路口，駕駛車牌號碼UQ -4371號自用小客貨車者確
        非異議人無誤。
五、綜上所述，本件受處分人堅決否認其有上開違規之事實，依
    卷內證據亦無從使本院確信受處分人確有原處分所指違規行
    為，即應為有利於受處分人之認定，始符上開證據裁判原則
    。準此，原處分機關上開嘉監義裁字第裁76-G8H205131號處
    分，遽予裁罰，即有未洽。故本件異議為有理由，應由本院
    將原處分撤銷，改諭知受處分人不罰，以資適法。
六、至上開違規採證照片所示當時自用小客貨車之駕駛人乙○○
    （身分證統一編號：Ｚ000000000號）究有無違規之事實，宜
    由原處分機關查明後另行裁處，附此敘明。
七、據上論斷，應依道路交通案件處理辦法第二十條，裁定如主
    文。
中    華    民    國    98    年    3     月    31    日
                  交通法庭  法  官  曾宏揚
上列正本證明與原本無異。
如不服本裁定，應於裁定送達後5日內向本院提出抗告狀（應附
繕本）。
中    華    民    國    98    年    3     月    31    日
                            書記官  陳慶昀


司法院資訊處製作；財團法人民間司法改革基金會備份。
